臺灣彰化地方法院刑事判決　　　　　　　100年度訴字第577號
公　訴　人　臺灣彰化地方法院檢察署檢察官
被　　　告　陳相存
選任辯護人　廖淑華律師
上列被告因違反藥事法案件，經檢察官提起公訴（100年度偵字
第2463號），本院判決如下：
    主  文
陳相存無罪。
    理  由
一、公訴意旨略以：被告陳相存係設於彰化縣員林鎮○○路327
    號「添霖藥局」之負責人，明知陳志賢（由檢察官另以100
    年度偵字第2140號聲請簡易判決處刑）於民國99年9月間以
    每盒新臺幣（下同）4百元寄賣之「頂級紅龍膠囊」，具有
    壯陽療效，且其內所含有效成分之名稱，與衛生主管機關核
    準內容不符，係屬偽藥不得任意販賣予他人服用，竟基於明
    知為偽藥而販賣之犯意，於同年9月間，在上開藥局內，以
    每盒8百元將陳志賢所推銷含有「Thioaildenafil」西藥成
    份之前述偽藥，販賣予不特定民眾服用，嚴重影響民眾服用
    藥品之安全及衛生主管機關對製造藥品管制之正確性。因認
    被告涉有藥事法第83條第1項之販賣偽藥罪嫌等語。
二、按犯罪事實應依證據認定之，無證據不得認定犯罪事實，刑
    事訴訟法第154條第2項定有明文。亦即被告未經審判證明有
    罪確定前，推定其為無罪，此為我國刑事訴訟之基本原則。
    又公訴案件犯罪證據之蒐集，及提起公訴後，對犯罪事實之
    舉證責任及指出證明之方法，均屬公訴人之職責。原則上法
    院僅於當事人之主張及舉證範圍內進行調查證據，其經法定
    程序調查證據之結果，認已足以證明犯罪事實時，始得為犯
    罪事實之認定。若所得證據其為訴訟上之證明，於通常一般
    人仍有合理之懷疑存在，尚未達於可確信其真實之程度者，
    在該合理懷疑尚未剔除前，自不能為有罪之認定。法院不得
    以偵查機關就某種犯罪之調查不易，即放棄上開原則之堅持
    ，以致違背刑事訴訟無罪推定及嚴格證明之原則，其理甚明
    ，最高法院有94年度台上字第2033號判決意旨可循。
三、公訴人認被告涉犯藥事法第83條第1項之販賣偽藥罪嫌，無
    非以：證人即彰化縣衛生局職員李昭婷、顏媚馨之供述、「
    頂級紅龍膠囊」之外包裝盒相片影本，及行政院衛生署食品
    藥物管理局99年7月14日FDA研字第0990029844號檢驗報告書
    ，以及被告經營上開藥局之期間已7年有餘，對業務員推銷
    具壯陽成效之藥品，其內是否摻雜西藥及壯陽成分，及業務
    員是否出具不實之檢驗報告供取信於不知情之消費者等情，
    當知之甚詳，為其主要之論據。訊據被告堅決否認犯罪，辯
    稱：陳志賢來寄賣「頂級紅龍膠囊」時，介紹該產品說是漢
    方成分，外包裝標示之成分亦係如此，其有要求陳志賢提供
    檢驗報告，而陳志賢提供之SGS（超微量工業安全實驗室）
    之檢驗報告，並未檢出上開「頂級紅龍膠囊」有西藥成分，
    其才同意寄賣，其確實不知「頂級紅龍膠囊」含有西藥成分
    等語。按藥事法第83條第1項規定：明知為偽藥而販賣，處7
    年以下有期徒刑，得併科5百萬元以下罰金。亦即本條項之
    犯罪構成要件，須以行為人明知所販賣者為偽藥，始足當之
    。是本案之爭點，乃在於被告是否明知陳志賢寄賣之上開「
    頂級紅龍膠囊」，是否含有「Thioaildenafil」之西藥成分
    。經查：
(一)、上開「頂級紅龍膠囊」含有「Thioaildenafil」之西藥成
      分而屬偽藥一情，固有行政院衛生署食品藥物管理局99年
      7月14日FDA研字第0990029844號檢驗報告書1份在卷可參
      （見警卷第19頁）。惟依該「頂級紅龍膠囊」之外包裝盒
      上所標示之成分，為「韭菜籽、鹿茸、冬蟲夏草、人蔘、
      刺五加、枸杞子、山藥、女貞子、肉桂、精胺酸等漢方奈
      米生技萃取適合男性長期食用之機能性食品」，有該「頂
      級紅龍膠囊」之外包裝盒相片影本在卷可佐（見警卷第21
      頁），亦即該外包裝盒並未標示有「Thioaildenafil」之
      西藥成分在內，是單憑該「頂級紅龍膠囊」外包裝盒上之
      標示，自難遽認被告明知上開「頂級紅龍膠囊」含有「Th
      -ioaildenafil」之西藥成分。
(二)、又證人陳志賢於寄賣上開「頂級紅龍膠囊」之初，曾將該
      「頂級紅龍膠囊」送往SGS檢驗，檢驗之項目係由SGS配合
      衛生署之規定設定，並非證人陳志賢指定，陳志賢復將該
      SGS未檢出西藥成分之檢驗結果提供予被告，始寄賣該商
      品等情，已據證人陳志賢於本院審理時具結證述甚詳（見
      本院卷第35至38頁）；另SGS於97年10月15日所出具報告
      編號UB/2008/A0129號之檢驗報告，就證人陳志賢送驗之
      「頂級紅龍膠囊」檢驗結果，載明「此份樣品共檢測113
      項常見西藥成分及壯陽藥，均未檢出」一情，此有該檢驗
      報告1份附卷足參（見偵卷第31至33頁）。衡此，證人陳
      志賢將上開「頂級紅龍膠囊」送交SGS檢驗時，既未刻意
      指定檢驗項目以規避可能含有西藥成分之情形，而SGS依
      該公司設定之檢驗項目進行檢驗，並未檢出常見西藥及壯
      陽藥之成分，參以本案之膠囊，單憑人之肉眼根本無從察
      知其成分為何，是證人陳志賢在向被告介紹上開「頂級紅
      龍膠囊」之成分時，應無可能會向被告提及該膠囊含有「
      Thioaildenafil」之西藥成分。再者，藥局非如藥品或保
      健食品之製造商，其經營型態，僅在於單純對外販售各種
      已加工完成之藥品或保健食品等物，並無須將販售之藥品
      或保健食品等物送交檢驗後，始得販售之法令上之義務。
      本案被告既僅係藥局之負責人，衡情其於證人陳志賢出示
      SGS之上開檢驗報告後，應無可能就上開「頂級紅龍膠囊
      」是否含有「Thioaildenafil」之西藥成分送請檢驗。是
      被告辯稱其不知所寄賣之上開「頂級紅龍膠囊」含有「Th
      -ioaildenafil」之西藥成分，應可採信。公訴人以被告
      經營藥局多年，對業務員推銷具壯陽成效之藥品，其內是
      否摻雜西藥及壯陽成分，及業務員是否出具不實之檢驗報
      告供取信於不知情之消費者，而認被告知悉上開「頂級紅
      龍膠囊」含有「Thioaildenafil」之西藥成分一節，應屬
      推測之詞，尚難資為不利被告之認定。
(三)、至於公訴人所提出證人李昭婷、顏媚馨之證言，充其量僅
      能證明上開「頂級紅龍膠囊」未經衛生主管機關核准製造
      等情，尚不能證明被告有明知所販售之「頂級紅龍膠囊」
      含有「Thioaildenafil」之西藥成分之事實。
四、綜上所述，因本案依公訴人所提出之現有證據，尚不足以使
    本院對被告形成有罪之確信，基於「罪證有疑，利於被告」
    之證據法則，自應對被告諭知無罪之判決。
據上論斷，應依刑事訴訟法第301條第1項，判決如主文。
本案經檢察官高宏銘到庭執行職務。
中    華    民    國   100    年    8     月    18    日
                  刑事第三庭    審判長法  官  李進清
                                      法  官  林怡君
                                      法  官  陳銘壎
以上正本證明與原本無異。
如不服本判決應於收受判決後10日內向本院提出上訴書狀，並應
敘述具體理由。其未敘述上訴理由者，應於上訴期間屆滿後20日
內向本院補提理由書（均須按他造當事人之人數附繕本）「切勿
逕送上級法院」。
中    華    民    國   100    年    8     月    18    日
                                      書記官  楊筱惠